【裁判字號】    95,上易,1421
【裁判日期】    950816
【裁判案由】    違反保護令等
【裁判全文】
臺灣高等法院刑事判決                95年度上易字第1421號
上  訴  人
即  被  告    甲○○
上列上訴人因違反保護令等案件，不服臺灣士林地方法院95年度
易字第428號，中華民國95年5月26日第一審判決（起訴案號：臺
灣士林地方法院檢察署95年度偵字第3246號），提起上訴，本院
判決如下：
    主  文
上訴駁回。
    事實及理由
一、本案經本院審理結果，除有如下理由二應予補充外，餘認原
    審以上訴人即被告甲○○違反法院禁止實施身體上不法侵害
    行為及直接騷擾之保護令，且為累犯，判處有期徒刑七月，
    其認事用法及量刑均無不當，應予維持，並引用第一審判決
    書記載之事實、證據及理由（如附件）。
二、本院補充部分：
  (一)原判決理由欄一有關「告訴人乙○於警詢及偵查中之證述」
    之記載，應更正為「告訴人乙○於警詢及本院中之供述」。
  (二)被告有如附件事實欄所載之犯罪科刑及執行情形，有本院被
    告前案紀錄表在卷可查，其於有期徒刑執行完畢後五年以內
    ，再故意犯本件有期徒刑以上之二罪，不論依修正前之刑法
    第四十七條，或修正後之刑法第四十七條第一項之規定，均
    構成累犯，對被告而言並無有利或不利之情形，自不生新舊
    法比較之問題，逕依修正後之刑法第四十七條第一項，論以
    累犯，並依法加重其刑。另原判決據上論結欄所載刑法第四
    十七條之條文，更正為刑法第四十七條第一項（以上均不構
    成撤銷原判決之理由）。
三、被告仍執陳詞，辯稱其沒有持菜刀向父親乙○揮舞，係要將
    菜刀交其父砍殺自己云云，指摘原判決不當而提起上訴。惟
    查：被告前經臺灣士林地方法院於九十五年一月四日，以九
    十四年度家護字第五三○號民事通常保護令裁定禁止被告直
    接或間接騷擾被害人乙○或對其實施身體或精神上不法侵害
    行為，有效期間為一年等情，有該等保護令裁定在卷可稽（
    偵卷一五頁）。而被告於收受上揭保護令並知悉內容後，確
    有於九十五年二月十八日晚間七時許，由外飲酒返回位於臺
    北市北投區○○○路九○巷三一弄七號住處，欲吃晚飯時因
    遭乙○拒絕而發生爭執，被告竟至廚房取出家中菜刀一把，
    逕自在其父乙○面前揮舞，並以「幹你娘」、「你老了沒用
    ，趕快去死」等言語大聲咆哮等情，已據告訴人乙○供述綦
    詳（偵卷八頁，原審卷一五頁），並經證人即被告胞姊陳慧
    珠證述在卷（偵卷一一頁）。稽之被告於偵查、原審均供承
    ：伊有至廚房拿取菜刀後，對乙○說出如上之言詞等語（偵
    卷二九、三○頁，原審卷一五、一九、二○頁），顯見被告
    確有至廚房拿取菜刀並對其父為大聲咆哮之行為，衡諸其在
    七十餘歲父親乙○（年籍詳卷）面前為持刀及如上言詞之行
    為之情狀，已足令被害人心生恐懼，其雖辯稱係要將刀交其
    父砍殺自己，除顯違常情外，亦無足解免其責。被告以前詞
    上訴，為無理由，應予駁回。
據上論結，應依刑事訴訟法第三百六十八條，判決如主文。
本案經檢察官呂丁旺到庭執行職務。
中    華    民    國    95    年    8    月    16    日
                  刑事第十八庭審判長法  官  溫耀源
                                    法  官  邱同印
                                    法  官  段景榕
以上正本證明與原本無異。
不得上訴。
                                    書記官  陳靜姿
中    華    民    國    95    年    8    月    16    日
附錄本案論罪科刑法條全文
家庭暴力防治法第五十條
違反法院依第十三條、第十五條所為之下列裁定者，為本法所稱
之違反保護令罪，處三年以下有期徒刑、拘役或科或併科新台幣
十萬元以下罰金︰
一禁止實施家庭暴力行為。
二禁止直接或間接騷擾、接觸、通話或其他連絡行為。
三命遷出住居所。
四遠離住居所、工作場所、學校或其他特定場所。
五命完成加害人處遇計畫：戒癮治療、精神治療、心理輔導或其
  他治療、輔導。
附件：
臺灣士林地方法院刑事判決               95年度易字第428號
公  訴  人  臺灣士林地方法院檢察署檢察官
被      告  甲○○
上列被告因違反保護令罪等案件，經檢察官提起公訴（95年度偵
字第3246號），本院於訊問被告後，被告為有罪之陳述，經合議
庭裁定認為宜由受命法官獨任以簡式審判程序審理，並判決如下
：
    主  文
甲○○違反法院禁止實施身體上不法侵害行為及直接騷擾之保護
令，累犯，處有期徒刑柒月。
    事  實
一、甲○○前曾於民國93年間因犯竊盜罪，經本院於94年1 月19
    日以93年度易字第940 號判決判處有期徒刑6 月確定，於94
    年4 月6 日易科罰金執行完畢。詎仍不知悔改，甲○○係乙
    ○之子，屬家庭暴力防治法第3 條第3 款所定之家庭成員，
    甲○○前曾因辱罵乙○，而經本院於95年1 月4 日，以94年
    度家護字第530 號裁定核發民事通常保護令，命甲○○不得
    對乙○實施身體或精神上不法之侵害行為，亦不得直接或間
    接對乙○為騷擾之聯絡行為（期間為1年）。詎甲○○收受
    上揭保護令內容並知悉後，竟仍基於違反民事通常保護令及
    恐嚇之犯意，於95年2月18日晚上7時許，由外飲酒返回位於
    臺北市北投區○○○路90巷31弄7號住處，欲吃晚飯時因遭乙
    ○拒絕而發生爭執，甲○○竟至廚房取出家中菜刀1把，以
    加害生命、身體之方法逕自在乙○面前揮舞，藉此恐嚇乙○
    ，致乙○心生畏懼，並以「幹你娘」、「你老了沒用，趕快
    去死」等言語大聲咆哮，直接對乙○為不法騷擾行為，並將
    乙○推擠，對乙○實施身體上不法侵害行為，而違反本院所
    發禁止對乙○為上揭行為之通常保護令裁定，嗣經乙○於同
    日（2月18日）晚上8時30分許報警處理，經警於上址當場查
    獲，始悉上情。
二、案經乙○訴由臺北市政府警察局北投分局報請臺灣士林地方
    法院檢察署檢察官偵查起訴。
    理  由
一、上揭犯罪事實，業據被告甲○○於偵查及本院審理時坦承不
    諱，核與證人即告訴人乙○於警詢及偵查中之證述及證人陳
    慧珠於警詢之證述情節相符，並有臺灣士林地方法院94 年
    度家護字第530 號民事通常保護令、臺北市政府警察局北投
    分局保護令執行記錄表各1 紙在卷可憑，足認被告自白與事
    實相符，堪予採信。本件事證明確，被告犯行洵堪認定，應
    予依法論科。
二、按所謂恐嚇，凡一切之言語、舉動足以使他人生畏懼心者，
    均包含在內（最高法院22年上字第1310號判例參照）。被告
    持菜刀1 把在告訴人乙○面前揮舞，自足使人心生畏懼。復
    按家庭成員間以任何打擾、警告、嘲弄或辱罵他人之言語、
    動作或製造使人心生畏怖情境之行為，即屬「騷擾」，家庭
    暴力防治法第2 條第3 項定有明文；查本件被告因辱罵其父
    乙○，而經本院於95年1 月4 日，以94年度家護字第530 號
    裁定核發民事通常保護令，命甲○○不得對乙○實施身體或
    精神上不法之侵害行為，亦不得直接或間接對乙○為騷擾之
    聯絡行為（期間為1 年）。詎被告竟於該保護令期間，以穢
    語辱罵乙○，並在其面前持刀揮舞，顯以加害生命、身體之
    事恐嚇乙○，因而使乙○心生畏懼，並以言語大聲咆哮及推
    擠乙○，顯係對乙○為不法騷擾行為及對其身體實施不法侵
    害，自有違反上開法院對其所發之通常保護令，核其所為，
    係犯家庭暴力防治法第50條第1 款、第2 款之違反保護令罪
    及刑法第305 條之恐嚇危害安全罪。被告一行為同時違反同
    條2 款之情形，乃屬單純一罪。另被告以持刀揮舞之恐嚇方
    式，為直接騷擾行為，另犯刑法第305 條之恐嚇危害安全罪
    ，被告所犯之違反保護令罪及恐嚇罪，係屬1 行為而同時觸
    犯2 罪名，為想像競合犯，應依刑法第55條之規定，從一重
    之違反保護令罪處斷。又被告有事實欄所載前案犯罪科刑並
    執行完畢之情形，有臺灣高等法院被告全國前案紀錄表1 份
    在卷可查，其受有期徒刑執行完畢後，5 年內再犯有期徒刑
    以上之本罪，為累犯，應依刑法第47條之規定加重其刑。爰
    審酌被告正值壯年，卻不知上進照顧家庭，且告訴人為被告
    父親，被告不但不感激告訴人奉養之恩，反因欲吃飯被拒之
    細故即枉顧人倫施予不法侵害，影響告訴人身心甚鉅，惟念
    其犯後尚坦承犯行，深表後悔，態度尚佳，及被告之智識程
    度、生活狀況、犯罪動機、目的、手段、犯罪後態度等一切
    情狀，量處如主文所示之刑，以示懲儆。
三、至菜刀一把，並未扣案，且係被告自其父家中所取出，應係
    告訴人乙○所有，非被告所有，爰不予宣告沒收，附此敘明
    。
據上論斷，應依刑事訴訟法第273 條之1 第1 項、第299 條第1
項前段，家庭暴力防治法第50條第1 款、第2 款，刑法第11條前
段、第305 條、第55條、第47條，罰金罰鍰提高標準條例第1 條
前段，判決如主文。
本案經檢察官邱智宏到庭執行職務
中    華    民    國    95    年    5     月    26    日
                  刑事第七庭法  官  王俊雄


司法院資訊處製作；財團法人民間司法改革基金會備份。
